---
title: "Tarea Jonathan Ulloa"
output: html_document
lang: es-ES 
---


```{r setup, include = FALSE}
library(tidyverse)
library(dplyr)
library(corrplot)
#library(grDevices)
#library(Hmisc)
diamonds  <- read_csv("diamonds.csv")
```

Puede encontrar el proyecto en Git 
[Link proyecto en Git](https://github.com/jonasalx/diamondsR)

***Profe, no quise mostrar esto porque es mas de lo basico, solo dejo las lineas del script***
diamonds  <- read_csv("diamonds.csv")   
dim(diamonds)   
head(diamonds)   
str(diamonds)   
diamonds$price   
colnames(diamonds)   
colSums(is.na(diamonds))   


## 1. clasificación de variables

Para cada una de las variables de la base de datos, indique si es cualitativa o cuantitativa (discreta o continua).   
Si una variable es cuantitativa, inclúyala en un vector de caracteres llamado quantitative_vars   
Si la variable es cualitativa, inclúyala en un vector de caracteres llamado qualitative_vars   
Para cada una de las variables indique su escala de medición   
Para las medidas en una escala de intervalo, agregue sus nombres a un vector de caracteres llamado interval_scale   
Para las variables medidas en una escala de razón, agregue sus nombres como una string a un vector de caracteres llamado ratio_scale   
Para las variables medidas en escala nominal, agregue sus nombres a un vector de caracteres llamado nominal_scale   
Para las variables medidas en escala ordinal, agregue sus nombres a un vector de caracteres llamado ordinal_scale   

### respuesta

```{r}
quantitative_vars <- c("X1", "carat", "depth", "table", "price", "x", "y", "z")
qualitative_vars <- c("cut", "color", "clarity")

interval_scale <- c("carat","depth", "table")
ratio_scale <- c("X1","price", "x", "y", "z")

nominal_scale <- c("color", "clarity")
ordinal_scale <- c("cut")
```


## 2. Tablas de frecuencias variables cualitativas

Utilice el enfoque dividir-aplicar-combinar para generar tablas de distribución de frecuencia para las siguientes columnas:   

cut. Asigne la tabla de distribución de frecuencia a una variable denominada tabla_freq_cut   
Llame freq a la frecuencia absoluta, porcentage a la frecuencia relativa porcentual   
clarity. Asigne la tabla de distribución de frecuencia a una variable denominada table_freq_clarity. Llame freq a la frecuencia absoluta, porcentage a la frecuencia relativa porcentual      
Intente analizar cada tabla e identificar cómo se distribuyen los valores y compararlos entre sí.   
Construya un gráfico de barras para la variable cut que muestre la frecuencia absoluta, pinte las barras de color azul y construya un gráfico de barras para la variable clarity que muestre la frecuencia relativa porcentual, pinte las barras de color rojo. Comente cada uno de los gráficos   

Calcule la frecuencia relativa porcentual de la variable color y Construya un gráfico circular. Comente.   

Para agregar más información, Construya un gráfico de barras para la variable cut por grupo de clarity (En la estetica use x=cut y agregue fill=clarity).   
Luego construya el mismo gráfico pero en geom_bar use position=“dodge”. Comente cada uno de los gráficos.   

### respuesta

***PARTE A***   
```{r}
tabla_freq_cut <- diamonds %>%
  group_by(cut) %>%
  summarize(Freq = n()) %>% 
  mutate(Freq_rel=Freq/nrow(diamonds), 
         Porcentage=Freq_rel*100)

tabla_freq_cut

table_freq_clarity <- diamonds %>%
  group_by(clarity) %>%
  summarize(Freq = n()) %>% 
  mutate(Freq_rel=Freq/nrow(diamonds), 
         Porcentage=Freq_rel*100)

table_freq_clarity
```

   
***PARTE B***    
   
```{r}
ggplot(data = diamonds, 
       aes(x = cut, fill = cut)) +
  geom_bar(color = 'darkslategray', fill = 'steelblue') + 
  theme(legend.position = "none")+
  xlab("CUT") + 
  ylab("Cantidades") + 
  labs(title = "Gráfico de barras 1",
  subtitle = "Frecuencia absoluta cut")

ggplot(data = diamonds, 
       aes(x = clarity, fill = clarity)) +
  geom_bar(width = 0.4, fill='red', aes(y = (..count..)/sum(..count..))) +
  xlab("CLARITY") +
  scale_y_continuous("Porcentaje",labels=scales::percent) +
  labs(title = "Gráfico de barras 2",
  subtitle = "Frecuencia relativa porcentual clarity")

```
    
En el primer gráfico a simple vista se aprecia que la mayoria tiene un corte "ideal" o superior     
me extraña la baja cantidad de Fair, como si no se consideraran para la venta        
     
En el segundo grafico vemos que clarity "Sl1" casi llega al 25%, casi el 80% esta entre Sl1 Sl2 VS1 VS2       
     
En ambos graficos hay sesgo hacia la izquierda    
    
   
***PARTE C***    
   
```{r}
color_prop <- diamonds %>% 
  group_by(color) %>% 
  summarize(Prop = n() / nrow(diamonds))
color_prop

ggplot(data = color_prop, 
       aes(x = "", y = Prop, fill = str_c(color," ",round(Prop * 100,2),"%" )   )) + 
  geom_bar(stat = "identity", width = 0.25) +
  coord_polar(theta = "y") +
  geom_text(aes(label = str_c(round(Prop * 100,1), "%")), 
            position = position_stack(vjust = 0.5)) + 
  labs(x = NULL, 
       y = NULL, 
       fill = NULL, 
       title = "Frecuencia relativa porcentual color") + 
  theme_classic() + 
  theme(axis.line = element_blank(),
        axis.text = element_blank(),
        axis.ticks = element_blank())
```
    
Vemos que la distribucion de la propiedad color es mas "pareja", casi todos estan entre un 10%-20% 
     
   
***PARTE D***    
   
```{r}

cutbyclarity <- diamonds %>% 
  group_by(cut,clarity) %>% 
  summarize(Prop = n() / nrow(diamonds))

cutbyclarity

p <- ggplot(data = diamonds,
            mapping = aes(x = factor(cut),
            fill = factor(clarity)))

# Deje este grafico porque me gusta más
p + geom_bar(position = 'stack', stat = 'count')   

# Agrego el grafico solicitado igualmente
p + geom_bar(position = 'dodge', stat = 'count')

# Profe, este me acomoda para comparar
p + geom_bar(position = 'fill', stat = 'count')

```
     
En cada corte, las propiedades de claridad que mas se repiten son sl1 sl2 vs1 vs2    
Estas propiedades (calrity) parecen ser independientes del corte     



## 3. Tablas de frecuencias variables cuantitativas

Agregue una nueva columna al marco de datos diamonds llamada price_categories que divida la columna price en 10 intervalos de clase.    
Utilice el valor de 4 para el argumento dig.lab.     
Asigne los resultados nuevamente al marco de datos price.      
Cree una tabla de distribución de frecuencia agrupada para la variable price_categories con las siguientes características:    
Para cada intervalo de clase, la tabla muestra la frecuencia como Freq y los porcentajes como Percentage.    
Asigne la tabla a una variable llamada price_grouped_freq_table, luego imprímala.     


Construya un histograma para la variable price_categories que muestre la frecuencia absoluta, use fill=“yellow” para pintar las barras de amarillo y color=“black” para que el contorno de la barras sea negra. Use layer theme(panel.background = element_rect(fill = “white”)) para que el fondo sea blanco.     


Alinear 10 contenedores con el rango de valores presentes para la variable price. Use fill=“red” para pintar las barras y color=“black” para el contorno.     

Calcule las medidas de tendencia central y analice la simetria de la distribución. Apoye su respuesta con histogramas. Comente     

Construya un boxplot para la variable price    
Calcule rango intercuatilico asigne el resultado el nombre iqr,    
Calcule cuartil 1 y cuartil 3 asigne los nombres cuartil_1 y cuartil_3 respectivamente.   
Calcule los límites superior e inferior fuera de los cuales los valores se consideran valores atípicos.        
Todos los resultados asignelos a una variable llamada ´atipic´. Luego calcule los datos atípicos y asignelos a una variable llamada outliers.    
        
Construya un boxplot para la variable price agrupado por la variable cut. use color=“cut” para que pinte el contorno de las cajas distinguiendo el tipo de corte. Comente sus resultados.

### respuesta

***PARTE A***
```{r}
diamonds <- diamonds %>% 
  mutate(price_categories = cut(price, breaks = 10, dig.lab = 4))


price_grouped_freq_table <- diamonds %>% 
  group_by(price_categories) %>% 
  summarize(Freq = n()) %>% 
  mutate(Percentage = Freq / nrow(diamonds) * 100) 

price_grouped_freq_table
```
     


***PARTE B***

```{r}
ggplot(data = price_grouped_freq_table,
       aes(x = price_categories, y = Freq)) + 
  geom_histogram(stat = "identity", fill = "yellow", color = "black") + 
  theme(panel.background = element_rect(fill = "white")) 
```


***PARTE C***
```{r}
custom_binwidth <- (max(diamonds$price) - min(diamonds$price))/10

ggplot(data = diamonds,
       aes(x = price)) +
  geom_histogram(boundary = min(  diamonds$price  ),
                 binwidth = custom_binwidth,
                 fill = "red", color = "black" )
```


***PARTE D***

```{r}

media <- mean(diamonds$price)
       
ggplot(data = diamonds,
       aes(x = price)) +
  geom_histogram(alpha = 0.1, 
                 color='blue', 
                 fill='blue', bins=10) +
  geom_vline(aes(xintercept = mean(price), color = 'Mean'))


median  <- median(diamonds$price)

ggplot(data = diamonds,
       aes(x = price)) +
  geom_histogram(alpha = 0.1, 
                 color='blue', 
                 fill='red', bins=10) +
  geom_vline(aes(xintercept = median(price), color = 'Median'))


compute_mode <- function(vector) {
  counts_df  <-  tibble(vector) %>% 
    group_by(vector) %>% 
    summarise(frequency=n()) %>% 
    arrange(desc(frequency)) 
  counts_df$vector[1]
}

compute_mode(diamonds$price)

ggplot(data = diamonds,
       aes(x = price)) +
  geom_histogram(alpha = 0.1, 
                 color='blue', 
                 fill='red', bins=10) +
  geom_vline(aes(xintercept = compute_mode(diamonds$price) , color = 'Mode'))
```


Histograma con media mediana y moda

```{r}
ggplot(data = diamonds,
       aes(x = price)) +
  geom_histogram(alpha = 0.1, 
                 color='blue', 
                 fill='red', bins=10) +
  geom_vline(aes(xintercept = mean(price), color = 'Mean'))+
  geom_vline(aes(xintercept = median(price), color = 'Median'))+
  geom_vline(aes(xintercept = compute_mode(diamonds$price) , color = 'Mode'))
```

***PARTE E***

```{r}
boxplot <- ggplot(data = diamonds,
            aes(x = "", y = price, group = 1)) +
            geom_boxplot()


q1<- quantile(diamonds$price, p=0.25)
q1

q2<- quantile(diamonds$price, p=0.75)
q2

iqr <- q2 - q1
iqr
```

***valores atípicos se definen  Q3+1.5∗IQR o más bajos que Q1−1.5∗IQR ***

```{r}

lower_bound <- q1 - (1.5 * iqr)
lower_bound

upper_bound <- q2  + (1.5 * iqr)
upper_bound



outliers_low <- sum(diamonds$price < lower_bound) 
outliers_low

outliers_high <- sum(diamonds$price > upper_bound)
outliers_high


atipic<- diamonds %>% filter(price < lower_bound |  price > upper_bound) %>% select(price)

outliers <- ggplot_build( boxplot )[["data"]][[1]][["outliers"]]

```

***PARTE F ***   

```{r}
boxplot2 <- ggplot(data = diamonds,
            aes(x = price, y = cut, color = cut)) + 
            geom_boxplot()

boxplot2

```
     
Analizando el grafico, vemos que la propiedad corte (no se si es tipo de corte, calidad u otro) no afecta significativamente el precio del diamante               
Eso me hace pensar que otras propiedades afectaran mas significativamente el precio



## 4. Calculando percentiles y rango percentiles.

¿Que porcentaje de los diamantes tiene un precio superior al precio promedio? Asigne su respuesta a la variable k.
Calcule el 30% de los diamentes que tienen menor precio. Asigne su respuesta a la variable P30.
Calcule el 20% de los diamantes que tienen mayor precio.

### Respuesta

```{r}
#PARTE A   
k <- mean( diamonds$price > media ) * 100

#PARTE B    
p30 <- quantile(diamonds$price, p=0.3)

#PARTE C   
p100 <- quantile(diamonds$price, p=1)
p80 <- quantile(diamonds$price, p=0,8)

pm20 = p100 -p80
pm20
```


#Profe, esto lo hago solo para ver de 10 en 10   
```{r}
ppp <- quantile(diamonds$price, prob = seq(0, 1, length = 11), type = 5)
```


## 5. Comparando la variabilidad entre dos variables numéricas.

Compare la variabilidad de las variables carat y depth ¿Qué variable es más homogena? asigne sus respuestas a cv_carat y cv_depth Comente sus resultados.   

```{r}
var(diamonds$carat)
sd(diamonds$carat)


var(diamonds$depth)
sd(diamonds$depth)




cv_depth  <-sd(diamonds$depth)/mean(diamonds$depth)
cv_carat  <-sd(diamonds$carat)/mean(diamonds$carat)

```
        
Carat tiene mayor dispercion de datos que depth      
es decir, depth es mas homogenea (tiene menor porcentage de variacion)
      

## 6. Covarianza y correlación

Use el comando ´selec´para seleccionar de la base de datos, las variables numericas y asignelas a una variable llamada ´continuas´, luego construya una matriz de varianza- covarianza y la matriz de correlaciones de estas variables numéricas y asigne los resultados a la variable cov_continuas y cor_continuas respectivamente. Comente sus respuestas y responda ¿Que variables están más correlacionadas?. Comente
apoye sus respuestas construyendo un gráfico para la matriz de correlaciones.

Use summary para calcular un resumen de las medidas estadíticas para cada variable continua. Asige sus resultados a la variable medidas_continuas. Comente.

Construya un gráfico de dispersión para las variables carat (en el ejex) y price (en el eje y). Comente.
Construya un gráfico de dispersión para las variables carat (en el ejex) y price (en el eje y) pero agrupe por clarityusando color= clarity en la estética. Comente sus resultados.

###respuesta

***PARTE A***
***No sabia bien a que funcion se referia, aplique dos***

```{r}
continuas <- diamonds %>% select_if(function(col)is.numeric(col))
continuas2 <- diamonds %>% select(X1, carat, depth, table, price, x, y, z)


cov_matrix <- cov(continuas)
cor_matrix <- cor(continuas)

```


***matriz de correlaciones***   

```{r}
corrplot(cor_matrix)


#Para visualizar mucho mejor (requiere otras librerias)
corrplot(cor_matrix,
         p.mat = cor_matrix,
         method="circle",
         type="full",
         order="FPC",
         tl.col="black",
         tl.srt = 20,
         pch.col = "blue",
         insig = "p-value",
         sig.level = -1,
         col = terrain.colors(100))

```
      
COMO LA VISUALIZACION ES MAS FACIL, RESUMO:      
# Igual o cercano a cero  =>  relación debil o sin relación     
# Igual o cercano a 1,    =>  relación lineal directa y fuerte     
# Igual o cercano a -1,   =>  relación lineal inversa y fuerte


***PARTE B***

```{r}
s_x1 <- summary(diamonds$X1)
s_c <- summary(diamonds$carat)
s_d <- summary(diamonds$depth)
s_t <- summary(diamonds$table)
s_p <- summary(diamonds$price)
s_x <- summary(diamonds$x)
s_y <- summary(diamonds$y)
s_z <- summary(diamonds$z)

medidas_continuas = summary(continuas)
medidas_continuas

```
    
Profe realmente no se que comentar, es una tabla bien resumida de las variables cuantitativas y sus propiedades
     



***PARTE C***
Construya un gráfico de dispersión

```{r}
ggplot(data = diamonds,
       aes(x = carat, y = price, color=price)) + 
  geom_point() +
  geom_jitter()+
  labs(title="Grafico de dispersión carat VS price")
    
```
     
El grafico muestra la realacion entre el precio y peso, sin ambargo, al parecer el peso no es el atributo que mas influya en el presio, sino tendriamos una forma mas lineal.

   
   
***PARTE D***   
Construya un gráfico de dispersión para las variables carat (en el ejex) y price (en el eje y)

```{r}
ggplot(data = diamonds,
       aes(x = carat, y = price, color=clarity)) + 
  geom_point() +
  geom_jitter()+
  labs(title="Grafico de dispersión carat VS price agrupado por clarity")

```
    
clarity l1 es mas desvalodara, puede tener gran peso no asi gran precio por su claridad    
Además tiene sus datos mas dispersos 


